臺灣士林地方法院刑事判決　　　　　　　96年度易字第1480號
公　訴　人　臺灣士林地方法院檢察署檢察官
被　　　告　甲○○
上列被告因違反毒品危害防制條例案件，經檢察官提起公訴（96
年度毒偵字第1487號），被告於準備程序就被訴事實為有罪之陳
述，本院裁定依簡式審判程序審理，並判決如下：
    主  文
甲○○施用第二級毒品，累犯，處有期徒刑拾月，減為有期徒刑
伍月，如易科罰金，以新臺幣壹仟元折算壹日。
    事  實
一、甲○○前分別因施用毒品案件，先後2 次經觀察、勒戒後，
    均認無繼續施用毒品之傾向，先後於民國89年1月14日、90
    年3 月8 日釋放出所，並由臺灣士林地方法院檢察署檢察官
    於89年1 月14日、90年3 月7 日，以89年毒偵緝字第12號、
    14號、89年度毒偵字第1946號為不起訴處分確定。又於92年
    間犯施用毒品案件及搶奪案件，其施用毒品部分，經本院裁
    定令入戒治處所施以強制戒治，嗣93年1 月9 日因毒品危害
    防制條例修正，廢除再犯施用毒品罪強制戒治之規定而停止
    執行戒治處分釋放出所。惟仍未戒除毒癮，於前案觀察勒戒
    執行完畢釋放後5 年內，因施用毒品案件，經臺灣士林地方
    法院檢察署檢察官以94年度毒偵字第2130號提起公訴，經本
    院以95年度簡字第160 號判決處有期徒刑6 月確定，甫於96
    年1 月6 日執行完畢（構成累犯）。詎甲○○仍未悛悔，復
    基於施用第二級毒品甲基安非他命之犯意，於96年1 月9 日
    凌晨，在台北市中山區○○○路某不詳名稱之酒店內，以將
    甲基安非他命置於玻璃球內燒烤使產生煙霧吸食之方式，施
    用第二級毒品甲基安非他命1 次，因其係毒品列管人口，經
    警方於96年1 月11日通知到場採尿送驗，始查悉上情。
二、案經臺北市政府警察局士林分局報請臺灣士林地方法院檢察
    署檢察官偵查起訴。
    理  由
一、上揭事實，業據被告甲○○於本院審理時坦承不諱（本院卷
    第29、33頁），且被告為警查獲後所採集之尿液，經送昭信
    科技顧問股份有限公司以「氣相層析質譜儀法」確認檢驗之
    結果呈甲基安非他命類陽性反應，此有該公司96年1 月31日
    濫用藥物尿液檢體檢驗報告1 份附卷可參（臺灣士林地方法
    院檢察署96年度毒偵字第778 號卷第12頁），足認被告前開
    自白與事實相符，應可採信。又按92年7 月9 日新修正之毒
    品危害防制條例刪除2 犯及3 犯之規定，一改修法前繁雜之
    處遇程序，僅將施用毒品者簡化區分為初犯、再犯，並認施
    用毒品者係屬病患性犯人，以觀察、勒戒戒除其身癮，並以
    強制戒治去除其心癮。經觀察、勒戒或強制戒治執行完畢釋
    放後，若係5 年後再犯該條例第10條施用毒品罪者，與同條
    例第20條第1 項、第2 項關於「初犯」之處理方式相同，檢
    察官應先聲請法院裁定令被告入勒戒處所觀察、勒戒，並視
    有無繼續施用毒品傾向，決定應予釋放、為不起訴之處分，
    或應聲請法院裁定令入勒戒處所強制戒治；若係5 年內「再
    犯」同條例第10條施用毒品罪者，依同條例第23條第2 項規
    定，檢察官則應依法追訴。觀諸該條例第20條第3 項之修正
    理由：「觀察、勒戒或強制戒治5 年後再犯者，顯見前所實
    施之觀察、勒戒或強制戒治已足以遮斷其施用毒品之癮，為
    期自新及協助其戒除毒癮，對此5 年後再犯者，爰明定仍適
    用初犯之規定，先經觀察、勒戒、強制戒治之程序」，及同
    條例第23條第2 項之修正理由：「為配合簡化施用毒品犯之
    刑事處遇程序，並鑑於經觀察、勒戒或強制戒治執行完畢釋
    放後5 年內再犯者，其再犯率甚高，原據以實施之觀察、勒
    戒及強制戒治既已無法收其實效，自應施以刑事處遇」，顯
    然如施用毒品者係前經觀察、勒戒或強制戒治等治療程序執
    行完畢5 年後，始再施用毒品之「初犯」，因前所執行之觀
    察、勒戒或強制戒治已足收戒除毒癮之效，自應重新執行觀
    察、勒戒或強制戒治等治療程序，並於治療程序執行完畢後
    ，由檢察官為不起訴處分，毋庸對之追訴處罰；反之，在「
    再犯」之情形，因其先前所為治療程序顯未能收戒斷毒癮之
    效，且考量施用毒品者之再犯率偏高，乃簡化其刑事處遇程
    序，而逕予追訴處罰，不再施以治療程序。參酌上開立法理
    由，修正毒品危害防制條例就施用毒品者，祇於「初犯」及
    「5 年後再犯」二種情形，有其追訴條件之限制，即須於初
    犯經觀察、勒戒或強制戒治釋放後，5 年內均無施用毒品之
    行為，始能認其前所實施之觀察、勒戒或強制戒治已足遮斷
    毒癮，而得於5 年後再犯時，再予適用初犯之規定，重行觀
    察、勒戒等程序。倘5 年內已經再犯，被依法追訴處罰，縱
    其第3 次（或第3 次以上）施用毒品之時間在初犯釋放5 年
    以後，即與「5 年後再犯」之情形有別，且因已於「5 年內
    再犯」，顯見其再犯率甚高，原實施觀察、勒戒或強制戒治
    ，已無法收其實效，而無5 年戒斷期之存在，自無再經觀察
    、勒戒及強制戒治之必要，即應依該條例第10條處罰，始符
    新法修正之本旨（最高法院95年度第7 次刑事庭決議、最高
    法院95年度臺非字第59號、第65號判決意旨可資參照）。經
    查，被告前分別因施用毒品案件，先後2 次經觀察、勒戒後
    ，均認無繼續施用毒品之傾向，先後於89年1 月14日、90年
    3 月8 日釋放出所，並由臺灣士林地方法院檢察署檢察官於
    89年1 月14日、90年3 月7 日分別為不起訴處分確定。又於
    92年間犯施用毒品案件及搶奪案件，其施用毒品部分，除本
    院判處有期徒刑6 月，經與搶奪部分定執行刑1 年6 月確定
    ，並經本院裁定令入戒治處所施以強制戒治，嗣93年1 月9
    日因毒品危害防制條例修正，廢除再犯施用毒品罪強制戒治
    之規定而停止執行戒治處分釋放出所，但仍於前案觀察勒戒
    執行完畢釋放後5 年內，因施用毒品案件，經臺灣士林地方
    法院檢察署檢察官提起公訴，並為本院判決處有期徒刑6 月
    確定，有臺灣高等法院被告前案紀錄表1 份在卷可佐，是被
    告於90年3 月8 日觀察勒戒執行完畢後5 年內，既分別於92
    年及94年間各再施用毒品，且分別經判處罪刑確定，即係「
    5 年內再犯」，甚為明確。衡諸首揭說明，本案被告犯行既
    非初犯，亦非毒品危害防制條例第20條第3 項所指「5 年後
    再犯」之情形，即應依法訴追審理。從而，本案事證明確，
    被告犯行洵堪認定，應依法論科。
三、核被告所為，係犯毒品危害防制條例第10條第2 項之施用第
    二級毒品罪，其施用前持有甲基安非他命之低度行為，應為
    施用之高度行為所吸收，均不另論罪。又被告因於94年間施
    用毒品案件，經臺灣士林地方法院檢察署檢察官以94年度毒
    偵字第2130號提起公訴，經本院以95年度簡字第160 號判決
    處有期徒刑6 月確定，於96年1 月6 日執行完畢，有臺灣高
    等法院被告前案紀錄表在卷可稽，其於有期徒刑執行完畢後
    5 年內，故意犯本件有期徒刑以上之罪，應依刑法第47條第
    1 項規定論以累犯，並加重其刑。爰審酌被告有施用毒品前
    科，經觀察勒戒後，竟又再度施用毒品，顯見其意志不堅，
    無法戒絕毒害，及本件犯罪之動機、手段、施用毒品為自戕
    行為，僅對身體健康產生危害、犯罪後於本院審判時尚能坦
    承犯行之態度等一切情狀，量處如主文所示之刑。再被告之
    犯罪時間係在96年4 月24日以前，爰依中華民國九十六年罪
    犯減刑條例規定，就前揭宣告刑減為如主文所示之刑，並諭
    知易科罰金折算標準。
據上論結，應依刑事訴訟法第273 條之1 第1 項、第299 條第1
項前段，毒品危害防制條例第10條第2 項，刑法第11條前段、第
47條第1 項、第41條第1 項前段，中華民國九十六年罪犯減刑條
例第2 條第1 項第3 款、第7 條、第9 條，判決如主文。
本案經檢察官吳維雅到庭執行職務。
中　　華　　民　　國　　96　　年　　11　　月　　15　　日
                  刑事第四庭法  官  古振暉
以上正本證明與原本無異。
如不服本判決，應於判決送達後10日內，向本院提出上訴狀。
                            書記官  林靜枝
中　　華　　民　　國　　96　　年　　11　　月　　16　　日
附錄本判決論罪科刑依據法條全文
毒品危害防制條例第10條
施用第一級毒品者，處6 月以上5 年以下有期徒刑。
施用第二級毒品者，處3 年以下有期徒刑。
